臺灣桃園地方法院刑事判決　　　　　　110年度審易字第611號
公　訴　人　臺灣桃園地方檢察署檢察官
被　　　告　劉坤榮




　　　　　　白明宗




上列被告因竊盜等案件，經檢察官提起公訴（109 年度偵字第62
30號），被告於本院準備程序進行中，就被訴事實為有罪之陳述
，經本院告知簡式審判程序意旨，並聽取當事人之意見後，裁定
由受命法官獨任依簡式審判程序審理，判決如下：
    主  文
劉坤榮共同犯攜帶兇器竊盜罪，累犯，處有期徒刑捌月，未扣案
之犯罪所得新臺幣陸萬伍仟元沒收，於全部或一部不能沒收或不
宜執行沒收時，追徵其價額；又共同犯行使偽造特種文書罪，累
犯，處拘役伍拾日，如易科罰金，以新臺幣壹仟元折算壹日，扣
案之偽造車牌號碼「369-VR」號車牌貳面均沒收之。
白明宗共同犯攜帶兇器竊盜罪，處有期徒刑柒月，未扣案之犯罪
所得新臺幣陸萬伍仟元沒收，於全部或一部不能沒收或不宜執行
沒收時，追徵其價額；又共同犯行使偽造特種文書罪，處拘役肆
拾日，如易科罰金，以新臺幣壹仟元折算壹日，扣案之偽造車牌
號碼「369-VR」號車牌貳面均沒收之。
    事實及理由
一、本件犯罪事實及證據，除證據部分補充「被劉坤榮、白明宗
    於本院準備程序及審理時之自白」外，餘均引用檢察官起訴
    書所載（詳如附件）。
二、新舊法比較：
    被告2 人行為後，刑法第212 條之規定於民國108 年12月25
    日修正公布，並自同年12月27日施行。修正前刑法第212 條
    規定：「偽造、變造護照、旅券、免許證、特許證及關於品
    行、能力服務或其他相類之證書、介紹書，足以生損害於公
    眾或他人者，處1 年以下有期徒刑、拘役或300 元（銀元）
    以下罰金。」（罰金刑度依刑法施行法第1 條之1 第2 項前
    段規定，所訂罰金數額提高為30倍，即9,000 元）；修正後
    刑法第212 條之規定則為：「偽造、變造護照、旅券、免許
    證、特許證及關於品行、能力、服務或其他相類之證書、介
    紹書，足以生損害於公眾或他人者，處1 年以下有期徒刑、
    拘役或9,000 元以下罰金。」，其修法理由即載明「爰依刑
    法施行法第1 條之1 第2 項前段規定將罰金數額修正提高為
    30倍，以增加法律明確性」，亦即修正前後法定刑度並無不
    同；既然新舊法處罰之輕重相同，即無比較適用之問題，非
    刑法第2 條所指之法律有變更，即無本條之適用，應依一般
    法律適用原則，適用裁判時法。
三、論罪科刑：
（一）按刑法上所謂兇器，其種類並無限制，凡客觀上對於人之
      生命、身體、安全構成威脅，具有危險性之兇器均屬之，
      且祇須行竊時攜帶此種具有危險性之兇器為已足，並不以
      攜帶之初有行兇之意圖為必要（最高法院79年臺上字第52
      53號判例參照）。本件被告2 人行竊時所持之六角扳手，
      既足以開啟本件車輛之車門及電門鎖，顯見質地堅硬，依
      社會一般觀念均足以對人之生命、身體安全構成威脅，在
      客觀上顯然具有危險性，應屬兇器無訛。復按車牌照包括
      號牌及行車執照，為行車之許可憑證，由汽車所有人向公
      路監理機關申請登記，檢驗合格後發給之，道路交通安全
      規則第8 條定有明文。故汽車牌照為公路監理機關發給，
      固具有公文書之性質，惟依上開法條之規定，汽車牌照僅
      為行車之許可憑證，自屬刑法第212 條所列之特許證之一
      種，是對偽造汽車牌照者，即無依同法第211 條之偽造公
      文書罪論處之餘地（最高法院63年台上字第1550號判例意
      旨參照）。
（二）是核被告2 人所為，係犯刑法第321 條第1 項第3 款之攜
      帶兇器竊盜罪及同法第216 條、第212 條之行使偽造特種
      文書罪。
（三）被告2 人就上開1 次攜帶兇器竊盜罪、1 次行使偽造特種
      文書罪，各具犯意聯絡與行為分擔，各為共同正犯。
（四）被告2 人就上開1 次攜帶兇器竊盜罪、1 次行使偽造特種
      文書罪，犯意各別，行為互異，均應分論併罰。
（五）被告劉坤榮前於95年間因竊盜案件，經臺灣板橋地方法院
      （下稱板橋地院，現已改制為新北地方法院，以下仍從舊
      制）以95年度易字第1439號判決判處有期徒刑4 年10月確
      定；於95年間因妨害兵役治罪條例案件，經板橋地院以95
      年度簡字第3352號判決判處有期徒刑5 月確定；前開各宣
      告刑經臺灣臺北地方法院（下稱臺北地院）以96年度聲減
      字第2199號裁定減刑並定執行刑為有期徒刑5 年確定，於
      101 年5 月11日因縮短刑期假釋出監，然因假釋期間更犯
      他罪，致假釋遭撤銷，尚餘殘刑1 年4 月15日。於103 年
      間因竊盜案件，經臺北地院以103 年度審易字第1408號判
      決判處有期徒刑8 月確定，此與上揭殘刑合併執行，於10
      5 年11月18日因縮短刑期執畢等情，有臺灣高等法院被告
      前案紀錄表在卷可按，其於徒刑執行完畢後5 年內故意再
      犯本件有期徒刑以上之2 罪，均為累犯，再參照司法院大
      法官釋字第775 號解釋意旨，被告劉坤榮前已有多次竊盜
      犯行，足顯被告對刑之執行均不知悔改，其前對刑罰之反
      應力亦屬薄弱，此次加重最低本刑，對其人身自由所為之
      限制自無過苛之侵害，是認應依刑法第47條第1 項規定加
      重其刑。
（六）爰審酌被告2 人均正值壯年，具有工作能力，竟不思以正
      當途徑賺取財物，反而出於貪念四處竊取他人物品，造成
      所有權人無端受損，所為毫不尊重他人財產權，更嚴重破
      壞社會秩序，又恣意懸掛偽造之汽車車牌前往行竊，規避
      查緝，所為除生損害於公路監理機關對行車許可管理、警
      察機關對道路交通稽查之正確性外，更可能使被偽造車牌
      之實際車主莫名遭受刑事調查，無端受累，兼衡其等犯罪
      後坦承犯行，態度尚佳，暨考量渠等智識程度、生活狀況
      ，竊取之財物價值等一切情狀，分別量處如主文所示之刑
      ，及就得易科罰金部分諭知如易科罰金之折算標準。
四、沒收：
（一）按犯罪所得，屬於犯罪行為人者，沒收之；前2 項之沒收
      ，於全部或一部不能沒收或不宜執行沒收時，追徵其價額
      ；第1 項及第2 項之犯罪所得，包括違法行為所得、其變
      得之物或財產上利益及其孳息，刑法第38條之1 第1 項前
      段、第3 項、第4 項分別定有明文。共同正犯犯罪所得之
      沒收或追徵，應就各人所分得之數為之；又所謂各人「所
      分得」之數，係指各人「對犯罪所得有事實上之處分權限
      」而言，其各成員有無犯罪所得、所得數額，係關於沒收
      、追繳或追徵標的犯罪所得範圍之認定，雖非屬犯罪事實
      有無之認定，不適用「嚴格證明法則」，無須證明至毫無
      合理懷疑之確信程度，事實審法院仍應視具體個案之實際
      情形，於各共同正犯有無犯罪所得，或犯罪所得多寡，綜
      合卷證資料及調查結果，依自由證明程序釋明其合理之依
      據而為認定，倘若共同正犯各成員內部間，對於不法利得
      分配明確時，應依各人實際分配所得宣告沒收；若共同正
      犯成員對不法所得並無處分權限，與其他成員亦無事實上
      之共同處分權限者，自不予諭知沒收；然若共同正犯各成
      員對於不法利得享有共同處分權限時，則仍應負共同沒收
      之責（最高法院106 年度台上字第539 號判決意旨參照）
      ；刑法第38條之1 第1 項前段犯罪所得沒收之規定，同以
      「屬於犯罪行為人者」為沒收要件，則於數人共同犯罪時
      ，因共同正犯皆為犯罪行為人，所得屬全體共同正犯，本
      亦應對各共同正犯諭知沒收，然因犯罪所得之沒收，在於
      避免被告因犯罪而坐享利得，基於有所得始有沒收之公平
      原則，如犯罪所得已經分配，自應僅就各共同正犯分得部
      分，各別諭知沒收，如尚未分配或無法分配時，該犯罪所
      得既屬於犯罪行為人，仍應對各共同正犯諭知沒收（最高
      法院107 年度台上字第2697號判決意旨參照）。
（二）按犯罪所得已實際合法發還被害人者，不予宣告沒收或追
      徵，刑法第38條之1 第5 項定有明文。查被告2 人竊得之
      余遠欣所有之車牌號碼000-00號自用大貨車，已由告訴人
      余遠欣領回，業據告訴人余遠欣於警詢時供述明確，可認
      已合法發還，是依上開規定，就該部分之竊盜所得不予宣
      告沒收或追徵。
（三）至被告2 人於本件車輛車內竊得之發電機1 台，業經被告
      2 人透過謝定榮以新臺幣（下同）15萬元售予他人，其中
      2 萬元給付謝定榮作為報酬，剩餘13萬元則由劉坤榮、白
      明宗朋分，每人分得6 萬5 千元等情，此據被告2 人於偵
      訊時供述明確（見偵卷二第34、64頁），而被告2 人變賣
      被害人之物因而獲得財產上利益，雖未扣案，仍屬刑法第
      38條之1 第4 項所稱變得之物而為被告之犯罪所得，爰依
      刑法第38條之1 第1 項前段規定宣告沒收，且依第38條之
      1 第3 項規定諭知於全部或一部不能沒收或不宜執行沒收
      時，追徵其價額。
（四）扣案之偽造車牌號碼「369-VR」號車牌2 面，為被告2 人
      所有，且係供本案犯罪所用之物，爰均依刑法第38條第2
      項宣告沒收之。
（五）被告劉宗榮犯本件加重竊盜犯行所用之六角扳手，雖為被
      告劉宗榮所有，然並未扣案，復非法律明定不論所有權歸
      屬應沒收之違禁物，自無庸宣告沒收。
據上論斷，應依刑事訴訟法第273 條之1 第1 項、第299 條第1
項前段、第310 條之2 、第454 條（本案採判決精簡原則，僅引
述程序法條），判決如主文。
本案經檢察官黃翎樵提起公訴，檢察官周芝君到庭執行職務。
中    華    民    國   110    年    10    月    19    日
                  刑事審查庭  法  官  劉美香
以上正本證明與原本無異。
如不服本判決應於收受判決後20日內向本院提出上訴書狀，並應
敘述具體理由。其未敘述上訴理由者，應於上訴期間屆滿後20日
內向本院補提理由書(均須按他造當事人之人數附繕本)「切勿逕
送上級法院」。
                              書記官  張怡婷
中    華    民    國   110    年    10    月    19    日
附錄本案論罪科刑法條：
中華民國刑法第321條
犯前條第 1 項、第 2 項之罪而有下列情形之一者，處 6 月以
上 5 年以下有期徒刑，得併科 50 萬元以下罰金：
一、侵入住宅或有人居住之建築物、船艦或隱匿其內而犯之。
二、毀越門窗、牆垣或其他安全設備而犯之。
三、攜帶兇器而犯之。
四、結夥三人以上而犯之。
五、乘火災、水災或其他災害之際而犯之。
六、在車站、港埠、航空站或其他供水、陸、空公眾運輸之舟、
    車、航空機內而犯之。
前項之未遂犯罰之。
中華民國刑法第212條
偽造、變造護照、旅券、免許證、特許證及關於品行、能力、服
務或其他相類之證書、介紹書，足以生損害於公眾或他人者，處
1 年以下有期徒刑、拘役或 9 千元以下罰金。
中華民國刑法第216條
（行使偽造變造或登載不實之文書罪）
行使第 210 條至第 215 條之文書者，依偽造、變造文書或登載
不實事項或使登載不實事項之規定處斷。
　
附件：
臺灣桃園地方檢察署檢察官起訴書
                                     109年度偵字第6230號
     被      告  劉坤榮  男  36歲（民國00年0 月00日生）
                         住新北市○○區○○街00巷00○0號
                         （不送達）
                         居新北市○○區○○街000號
                         （另案於法務部矯正署臺北監獄執行
                         中）
                         國民身分證統一編號：Z000000000號
                 白明宗  男  43歲（民國00年00月00日生）
                         住基隆市○○區○○街0巷00號
                         居宜蘭縣○○鄉○○○路000號
                         （不送達）
                         （另案於法務部矯正署桃園監獄執行
                         中）
                         國民身分證統一編號：Z000000000號
上列被告因竊盜等案件，業經偵查終結，認應提起公訴，茲將犯
罪事實及證據並所犯法條分敘如下：
         犯罪事實
一、劉坤榮前因竊盜案件，經臺灣臺北地方法院以103 年度審易
    字第1408號判決判處有期徒刑8 月確定，於民國105 年11月
    18日執行完畢。詎仍不知悔改，與白明宗共同意圖為自己不
    法之所有，基於加重竊盜之犯意聯絡，於108 年12月12日凌
    晨，由劉坤榮駕駛葉宜真所有之車牌號碼0000-00 號自用小
    客車（未懸掛車牌）搭載白明宗，於同日凌晨3 時許，在桃
    園市○○區○○路000 號，見余遠欣所有之車牌號碼000-00
    號自用大貨車（下稱本件車輛）停放在該處無人看管，遂由
    白明宗把風，劉坤榮則持客觀上得為兇器之前端磨平六角扳
    手（未扣案），以開啟車門與電門鎖之方式，竊取本件車輛
    得手，復由劉坤榮駕駛本件車輛、白明宗駕駛上開葉宜真所
    有之自用小客車駛離現場。劉坤榮、白明宗另基於行使偽造
    特種文書之犯意聯絡，在桃園市觀音區某處，共同將劉坤榮
    自鍾定軒（所涉偽造文書罪嫌，另為不起訴處分）處取得偽
    造之369-VR號車牌2 面懸掛於本件車輛，足生損害於監理機
    關及警察機關對於交通管理事件之正確性，並於同日晚間，
    將該本件車輛車內之發電機透過謝定榮（所涉贓物罪嫌，另
    經本署檢察官聲請簡易判決處刑）以新臺幣（下同）15萬元
    售予他人，其中2 萬元給付謝定榮作為報酬，餘款則由劉坤
    榮、白明宗朋分。嗣於同年12月13日上午6 時許，劉坤榮、
    白明宗將本件車輛棄置於桃園市觀音區忠愛路1 段與學府路
    路口處，為余遠欣及其妻賴俞希尋獲，經警據報後調閱監視
    器錄影畫面而循線查悉上情。
二、案經余遠欣訴由桃園市政府警察局中壢分局報告偵辦。
         證據並所犯法條
一、證據清單及待證事實：
┌──┬────────────┬─────────────┐
│編號│證據名稱                │待證事實                  │
├──┼────────────┼─────────────┤
│1   │被告劉坤榮於警詢及偵查中│⒈被告劉坤榮坦承於上開時間│
│    │之供述                  │  ，駕駛證人葉宜真之車號  │
│    │                        │  0000 -SC號自用小客車，搭│
│    │                        │  載被告白明宗至上開地點共│
│    │                        │  同竊取本件車輛，嗣後將車│
│    │                        │  上之發電機透過謝定出售│
│    │                        │  之事實。                │
│    │                        │⒉坦承未經同案被告鍾定軒同│
│    │                        │  意，即將同案被告鍾定軒遺│
│    │                        │  留之偽造369-VR號車牌2 面│
│    │                        │  懸掛於本件車輛之事實。  │
├──┼────────────┼─────────────┤
│2   │被告白明宗於警詢及偵查中│⒈被告白明宗坦承於上開時間│
│    │之供述                  │  ，搭乘被告劉坤榮駕駛之車│
│    │                        │  號1136-SC 號自用小客車至│
│    │                        │  上開地點共同竊取本件車輛│
│    │                        │  ，嗣後將車上之發電機透過│
│    │                        │  謝定出售之事實。      │
│    │                        │⒉坦承與被告劉坤榮共同將偽│
│    │                        │  造369-VR號車牌2 面懸掛於│
│    │                        │  本件車輛之事實。        │
├──┼────────────┼─────────────┤
│3   │證人即告訴人余遠欣、證人│證人余遠欣所有之本件車輛於│
│    │賴俞希於警詢時之證述    │108 年12月11日中午12時30分│
│    │                        │許至108 年12月12日上午6 時│
│    │                        │許期間遭竊，於同年12月13日│
│    │                        │上午9 時30分許，在桃園市觀│
│    │                        │音區忠愛路1 段與學府路路口│
│    │                        │處尋獲之事實。            │
├──┼────────────┼─────────────┤
│4   │證人葉宜真於警詢時之證述│被告劉坤榮使用證人葉宜真之│
│    │                        │車號0000-00 號自用小客車之│
│    │                        │事實。                    │
├──┼────────────┼─────────────┤
│5   │證人即同案鍾定軒於警詢及│證人鍾定軒前將偽造之369-VR│
│    │偵查中之證述            │ 號車牌2 面留置於同案被告 │
│    │                        │黃廷芳（另為不起訴處分）處│
│    │                        │，被告劉坤榮、白明宗未經證│
│    │                        │人鍾定軒同意而使用該2 面車│
│    │                        │牌之事實。                │
├──┼────────────┼─────────────┤
│6   │監視器畫面翻拍暨現場照片│佐證全部犯罪事實。        │
│    │39 張                   │                          │
└──┴────────────┴─────────────┘
二、核被告劉坤榮、白明宗所為，均係犯刑法第216 條、第212
    條之行使偽造特種文書、同法第321 條第1 項第3 款攜帶兇
    器之加重竊盜等罪嫌，被告劉坤榮、白明宗就上開犯行，有
    犯意聯絡及行為分擔，請論以共同正犯。又被告2 人所犯上
    開2 罪間，犯意各別，行為互殊，請予分論併罰。又查被告
    劉坤榮前有如犯罪事實欄所載之論罪科刑及執行情形，有本
    署刑案資料查註紀錄表1 份附卷可憑，其於徒刑執行完畢5
    年內，故意再犯本件有期徒刑以上之罪，為累犯，請參照司
    法院大法官解釋釋字第775 號解釋意旨及刑法第47條之規定
    ，審酌依累犯之規定加重其刑。扣案之偽造車牌2 面，係供
    犯罪所用之物，業據被告2 人陳明在卷，請依刑法第38條第
    2 項規定，宣告沒收。被告2 人上開犯罪事實欄所示之犯罪
    所得，除已實際合法發還被害人者，亦請依刑法第38條之1
    第1 項、第3 項規定宣告沒收或追徵其價額。
三、依刑事訴訟法第251條第1項提起公訴。
     此  致
臺灣桃園地方法院
中    華    民    國   110    年    2     月    24    日
                               檢  察  官  黃翎樵
本件證明與原本無異
中    華    民    國   110    年    3     月    24    日
                               書  記  官  魏郁如
所犯法條：
中華民國刑法第216條
（行使偽造變造或登載不實之文書罪）
行使第 210 條至第 215 條之文書者，依偽造、變造文書或登載
不實事項或使登載不實事項之規定處斷。
中華民國刑法第212條
偽造、變造護照、旅券、免許證、特許證及關於品行、能力、服
務或其他相類之證書、介紹書，足以生損害於公眾或他人者，處
1 年以下有期徒刑、拘役或 9 千元以下罰金。
中華民國刑法第321條
犯前條第 1 項、第 2 項之罪而有下列情形之一者，處 6 月以
上 5 年以下有期徒刑，得併科 50 萬元以下罰金：
一、侵入住宅或有人居住之建築物、船艦或隱匿其內而犯之。
二、毀越門窗、牆垣或其他安全設備而犯之。
三、攜帶兇器而犯之。
四、結夥三人以上而犯之。
五、乘火災、水災或其他災害之際而犯之。
六、在車站、港埠、航空站或其他供水、陸、空公眾運輸之舟、
    車、航空機內而犯之。
前項之未遂犯罰之。